臺灣高等法院臺中分院刑事判決　　　　　　　　九十一年度交上易字第一四五六號
　　上　訴　人
　　即　被　告　乙○○
　　選任辯護人　黃燕光律師
　　　　　　　　鄭秀珠律師
右列上訴人即被告因過失致死等案件，不服臺灣彰化地方法院九十年度交易字第五二
號，中華民國九十一年四月二十九日第一審判決（起訴案號：臺灣彰化地方法院檢察
署九十年度偵字第一八五一號，併辦案號：臺灣彰化地方法院檢察署九十年度偵字第
一九○一號），提起上訴，本院判決如左：
    主  文
上訴駁回。
    事  實
一、乙○○於民國八十九年十二月十日凌晨零時五分許，駕駛車牌號碼ＰＭ－三八四
    三號（起訴書誤載為ＰＸ－三八四三號）自小客車，沿彰化縣彰化市○○路由北
    往南方向行駛，途經該路段門牌號碼三段二二０號前時速限制為每小時七十公里
    設有閃光黃燈之交岔路口時，本應依規定速限行使，且汽車行經代表「警告」之
    閃光黃燈交岔路口時，應減速接近，注意安全，小心通過，並應注意車前狀況，
  隨時採取必要之安全措施，而依當時夜間有照明、路面乾燥、無缺陷、無障礙物
    、視距良好等情狀，並無不能注意之情事，竟疏未減速慢行，猶貿然以超過時速
    七十公里之速度行駛。適有由無照之賴姓少女（真實姓名詳卷，所涉過失致死非
    行，業由臺灣彰化地方法院少年法庭於九十年七月十日，以九十年度少護字第二
    八九號案件宣示交付保護管束在案；本於少年事件處理法所定不揭露少女非行紀
    錄以保護少女之旨，故不記載其真實姓名）騎乘，其後搭載賴明珊之車牌號碼Ｅ
    ＹＧ－０六五號輕型機車，由東往西方向行駛穿越金馬路，行經上開閃光紅燈號
    誌交岔路口，亦疏未充分注意右側來車動態，貿然橫越，致乙○○駕駛之上開自
    小客車見狀已煞避不及，撞及賴姓少女所騎乘行將完成通過道路至對面「忠孝加
    油站」之前開機車，使賴姓少女因而受有頭部外傷併頭皮撕裂傷、右足踝及右下
    肢骨開放性骨折、眼角膜擦傷等傷害；賴明珊則受有頭部外傷、顱內出血等傷害
    ，經送往財團法人彰化基督教醫院急救後，延至八十九年十二月十日上午五時三
    十六分許不治死亡。乙○○肇事後，於有偵查犯罪職權之機關或個人發覺其犯罪
    前，主動託請友人江昌鍊報警，並自動向前往現場處理本件車禍之員警劉明勇坦
    承肇事而自首，且主動接受裁判。
二、案經彰化縣警察局彰化分局報請臺灣彰化地方法院檢察署檢察官相驗後自動檢舉
    、賴姓少女訴請彰化縣警察局彰化分局報請臺灣彰化地方法院檢察署檢察官偵查
    起訴暨賴姓少女訴請臺灣彰化地方法院檢察署檢察官偵查後移送併案審理。
    理  由
一、訊據上訴人即被告乙○○固坦認於右揭時、地駕駛車牌號碼ＰＭ－三八四三號自
    小客車，沿彰化縣彰化市○○路由北往南方向行駛，途經該路段門牌號碼三段二
    二０號前設有閃光黃燈之交岔路口時，與告訴人賴姓少女所騎乘、其後搭載被害
    人賴明珊、由東往西方向行駛穿越金馬路之車牌號碼ＥＹＧ－０六五號輕型機車
    發生碰撞，致告訴人受有傷害，並致被害人賴明珊受傷不治死亡等情不諱，然辯
    稱：伊當時並未超速，是告訴人超速且逆向行駛才撞上云云。惟查：(一)本件車禍
    發生地點，時速限制為七十公里等情，有警員劉明勇經前往現場查看後更正之彰
    化縣警察局道路交通事故調查報告表及照片二紙附於本院卷可稽，而被告於八十
    九年十二月十日警訊中供承：「我當時車速大約七、八十公里」；於同日偵訊時
    亦供稱：「我當時車速約七十、八十公里，．．．，（問：案發現場的限速是六
    十公里，你自承車速七十、八十公里，是否超速肇事？）是的」等語，已坦認有
    超速行駛之事實，且本件車禍發生當時路面乾燥，被告所駕駛之自小客車在撞擊
    賴姓少女所騎乘之機車後，在現場地面留有長三十公分之煞車痕等情，亦有上開
    道路交通事故調查報告表一份在卷，依一般公路汽車煞車距離、行車速度對照表
    所示，以新築、一至三年、三年以上乾燥瀝青路面分別計算，行車速度為每小時
    七十公里時，煞車距離各為二十三公尺、二十六公尺、二十七˙九公尺，被告所
    駕駛之自小客車既在地面留有三十公尺之煞車痕，足見被告行經閃光黃燈交岔路
    口時，非但未減速慢行，反超速行駛，致閃煞不及，始撞及告訴人所騎乘之機車
    無誤。是被告辯稱當時並未超速云云，顯無可採。(二)又告訴人騎乘之機車、機車
    刮地痕及車禍碰撞後之散落物等均遺留在西南方機車專用道（即接近「忠孝加油
    站」前之機車道處）內一情，有前揭道路交通事故調查報告表一份、現場（含車
    損）照片十紙在卷可稽，並經證人即前往現場處理本件車禍事故之劉明勇警員於
    原審訊問時到庭證述明確。另被告駕駛之車輛係左側車頭受損、告訴人騎乘之機
    車則係右側車身遭受碰撞，有車損照片六張在卷可考。徵以前開機車、機車刮地
    痕、散落物之位置及雙方車損情形，堪認告訴人騎乘之機車係已橫越過金馬路快
    車道即將通過該道路時，始遭被告駕駛之自小客車碰撞，應堪認定。(三)再告訴人
    因本件車禍受有頭部外傷併頭皮撕裂傷、右足踝及右下肢骨開放性骨折、眼角膜
    擦傷等傷害，有財團法人彰化基督教醫院之診斷書一紙在卷可佐；而被害人賴明
    珊確係因本件車禍受傷死亡，亦經臺灣彰化地方法院檢察署檢察官署督同檢驗員
    相驗屬實，並製有勘驗筆錄、驗斷書及相驗屍體證明書各一份在卷可稽，且有相
    驗照片六幀在卷可憑。(四)按行車速度，依標誌之規定；閃光黃燈表示「警告」，
    車輛應減速接近，注意安全，小心通過；行車速度，依標誌之規定；又汽車行駛
    時，駕駛人應注意車前狀況，並隨時採取必要之安全措施，道路交通標誌標線號
    誌設置規則第二百十一條第一項第二款、道路交通安全規則第九十三條第一項及
    第九十四條第三項分別定有明文。被告駕車行經前開速限七十公里閃光黃燈交岔
    路口時，理應減速慢行，注意安全，小心通過，並注意車前狀況，隨時採取必要
    之安全措施，而參以當時夜間有照明、路面乾燥、無缺陷、無障礙物、視距良好
    等情狀，有前揭道路交通事故調查報告表一份在卷可考，被告並無不能注意之情
    事，詎疏未注意告訴人騎乘車牌號碼ＥＹＧ－０六五號輕型機車，其後搭載被害
    人賴明珊，由東往西方向行駛穿越金馬路前來之狀況，猶貿然以超過速限七十公
    里之速度行駛，致不慎碰撞告訴人騎乘之前開機車肇事，使告訴人受有頭部外傷
    併頭皮撕裂傷、右足踝及右下肢骨開放性骨折、眼角膜擦傷等傷害；並致賴明珊
    則受有頭部外傷、顱內出血等傷害而不治死亡，被告自應負過失責任，且其過失
    行為與告訴人所受傷害及被害人賴明珊之死亡間，均具有相當因果關係。況本件
    經原審送請臺灣省車輛行車事故覆議鑑定委員會覆議結果，亦持相同看法，有鑑
    定意見書及覆議函附卷可稽（見原審卷第二十四頁），益證被告之行為有過失。
    而告訴人無駕駛執照騎乘機車，且行經上開閃光紅燈號誌交岔路口，疏未充分注
    意右側來車動態，雖亦有過失，惟此仍無解於被告過失責任之認定。(五)此外，復
    有告訴人、告訴人之母親葉○○（真實姓名詳卷）、告訴代理人賴炎輝、被害人
    賴明珊之母親丙○○等人之指述、原審九十年四月二十四日電話洽辦紀錄單（電
    詢警員劉明勇有關車禍現場之號誌情形）及原審少年法庭九十年度少護字第二八
    九號宣示筆錄各一份在卷可佐，本件事證明確，被告前開過失犯行洵堪認定。
二、核被告所為，係犯刑法第二百七十六條第一項之過失致死罪及第二百八十四條第
    一項前段之過失傷害罪（起訴法條漏引刑法第二百八十四條第一項「前段」之「
    前段」二字）。被告以一過失行為，造成告訴人受傷及被害人賴明珊死亡，為想
    像競合犯，應從一較重之過失致人於死罪處斷。又被告肇事後，於有偵查犯罪職
    權之機關或個人發覺其犯罪前，主動託請友人江昌鍊報警，並自動向前往現場處
    理本件車禍之員警劉明勇，坦承肇事而自首，且主動接受裁判一節，業據被告供
    明在卷，且經證人劉明勇於原審訊問時到庭證述明確，應依自首之規定，減輕其
    刑。原審認本件被告罪證明確，適用刑法第二百七十六條第一項、第二百八十四
    條第一項前段、第五十五條、第六十二條前段，罰金罰鍰提高標準條例第一條前
    段，並審酌被告之過失程度、告訴人於車禍之發生亦與有過失、因被告之過失行
    為導致被害人賴明珊因本件車禍事故死亡之無可彌補後果、告訴人因本件車禍所
    受之傷勢、被告肇事後即刻委請友人報警處理並自首、然迄未與告訴人及被害人
    賴明珊之家屬等人達成和解之犯罪後態度等一切情狀，量處被告有期徒刑一年，
    認事用法核無違誤，量刑亦稱妥適，應予維持。被告上訴意旨否認有超速行駛之
    事實及告訴人亦有過失以圖卸責，並據以指摘原判決不當，即無理由，應予駁回
    。
據上論斷，應依刑事訴訟法第三百六十八條，判決如主文。
本件經檢察官甲○○到庭執行職務。
中      華      民      國    九十一    年      九      月     十二     日
                              　　 臺灣高等法院臺中分院刑事第六庭
                                 　　　　審判長法　官　李  文  雄
                                               法  官　陳　嘉　雄
                                       　　　　法　官  邱  顯  祥
右正本證明與原本無異。
不得上訴。
                                               書記官  陳  桂  芬
中      華      民      國　  九十一     年      九       月    十二    日
附錄論罪科刑法條：
刑法第二百七十六條第一項：
因過失致人於死者，處二年以下有期徒刑、拘役或二千元以下罰金。
刑法第二百八十四條第一項前段：
因過失傷害人者，處六月以下有期徒刑、拘役或五百元以下罰金。
                                                              　　　　　Ｆ
